【裁判字號】    92,上易,586
【裁判日期】    920424
【裁判案由】    詐欺
【裁判全文】
臺灣高等法院刑事判決                            九十二年度上易字第五八六號
    上  訴  人  臺灣新竹地方法院檢察署檢察官
    被      告  甲○○
右上訴人因被告詐欺案件，不服臺灣新竹地方法院九十二年度易字第一一八號，中華
民國九十二年一月三十日第一審判決（起訴案號：臺灣新竹地方法院檢察署九十一年
度偵字第五二九八號），提起上訴，本院判決如左：
    主  文
原判決撤銷。
甲○○幫助意圖為自己不法之所有，以詐術使人將本人之物交付，處拘役伍拾日，如
易科罰金，以佰元折算壹日。
    事  實
一、甲○○於民國（下同）九十一年六月間某日，明知年約三、四十歲綽號「陳先生
    」而不詳確實名字、住所之成年男子欲向其購買之郵局存摺、帳號，係供作人頭
    帳戶，依一般社會生活之通常經驗，本可得見收購存摺、帳號之人可能將之作為
    不法收取他人受騙款項之用，竟因需款恐集，仍基於幫助該綽號「陳先生」之成
    年男子詐騙金錢之不確定故意，而於同年月十日，以其不知情女兒吳惠苓名義，
    在新竹縣湖口郵局設立０七二六三三─一號存簿儲金帳戶，旋將該帳戶之存摺、
    提款卡交付該綽號「陳先生」之成年男子，並獲得出賣吳惠苓帳戶之代價新台幣
    （下同）三千元。嗣綽號「陳先生」之成年男子意圖為自己不法之所有，於九十
    一年七月三日利用乙○○求職心切，佯稱乙○○已受雇，欲匯送「傳輸手機簡訊
    費用」之款項予乙○○，而告知乙○○以存有五千元以上款項之存款戶提款卡至
    自動櫃員機提款。乙○○不疑有詐，遂向其母親萬湘玲借得「萬湘玲」名義，在
    台灣銀行設立之０二九—000000000號帳戶提款卡，並依該綽號「陳先
    生」成年男之指示，至某自動櫃員機內插入該提款卡並鍵入據告知之數字；因未
    能取得匯入之款項，經以電話與該綽號「陳先生」之成年男聯絡結果，據「陳先
    生」告知有多匯入之款項，乃又至某自動櫃員機依指示操作，惟仍然無法領得該
    「陳先生」所謂之匯入款項。事後，經其母親萬湘玲查證，始發現上揭萬湘玲帳
    戶內之存款已然匯出二十七萬二千三百零八元至「吳惠苓」名義之前開湖口郵局
    帳戶；另匯出二十萬九千四百三十六元至吳秀惠（由原審另移送台灣士林地方法
    院檢察署偵辦）名義之台新國際商業銀行八一二—0000000000000
    0號帳戶內；該等款項並均遭不詳成年男子全數提領。乙○○始知受騙，而報警
    循線查獲上情。
二、案經乙○○訴由新竹市警察局第二分局報請新竹地方法院檢察署檢察官聲請以簡
    易判決處刑，經原法院認不宜以簡易判決處刑，而逕行改以通常程序審理。
    理      由
一、右揭犯罪事實，業據被告甲○○於迭次偵審中坦承不諱，核與被害人乙○○之指
    述之情節，及同案吳秀惠所為之供證相符，並有萬湘玲台灣銀行帳戶存摺存款往
    來明細表查詢表、自動櫃員機交易明細表、吳惠苓新竹縣湖口郵局帳戶開戶資料
    、客戶歷史交易清單、吳秀惠台新銀行台幣存款歷史交易明細查詢單及盜領存款
    時之翻拍照片等件在卷可稽；被告之自白核與事實相符自屬可信。次查，被告在
    警訊中即已供陳：（陳先生）有告知伊是作人頭戶用云云（見偵查卷未編頁九十
    一年九月九日詢問筆錄）。而在銀行、郵局申請設立存款帳戶，除須提出身分資
    料以供查核外，並無其他特別規定或條件，果若係單純供合法存、提款使用，何
    須花費數千元之金額以購買他人帳戶之存摺或提款卡？被告係成年人，非無社會
    經驗，且近年來各新聞媒體對於恐嚇、詐欺取財犯人多利用他人帳戶以為取得款
    項之手段，亦多有傳播；則被告對於搜購其帳戶存摺、提款卡之目的，意在規避
    他人查察以作為不法使用，當無不知之理。再衡諸一般社會生活之通常經驗，被
    告自可預見收購其銀行帳戶存摺之人，將有作為不法收取他人款項之可能，詎其
    竟仍執意予以出售獲利，則其有幫助他人犯罪之不確定故意，自係灼然可見。本
    件事證明確，被告犯行堪以認定，應予依法論科。
二、按被告基於幫助他人犯罪之不確定故意，出售其女「吳惠苓」名義之存摺、提款
    卡，供綽號「陳先生」之成年男子做為收受匯入款項之工具，然並未參與詐欺犯
    行之構成要件之施行；核被告所為，係犯刑法第三十條第一項、第三百三十九條
    第一項之幫助詐欺取財罪。其為幫助之從犯刑度，應按正犯之刑減輕之。
三、原審據以論罪科刑，並為緩刑之宣告，固非無見。然我國內近年來多有詐欺、恐
    嚇集團犯案，均借用人頭帳戶以作為收受不法所得款項之手段；被告明知於此，
    仍執意出售其女兒名義之郵局帳戶，以助長犯罪集團惡行，並使被害人受到重大
    損害而無從求償，案發後又始終未能賠償被害人任何之損失，自難認其無再犯之
    虞；原審遽為緩刑之宣告，尚有未洽。公訴人之上訴意旨，執以指摘原判決不當
    ，為有理由，應由本院將原判決撤銷改判。爰審酌被告犯罪之動機在謀取不法之
    錢財，因需款恐急一時貪圖小利而受慫恿致犯法禁，而出售存摺、提款卡供為詐
    欺犯取得所騙財物之工具，其獲得之代價雖僅為數千元，然已造成被害人高達四
    十八萬一千七百四十四元之損害，惟犯後已坦認犯行，態度堪稱良善等一切情狀
    ，量處如主文所示之刑，並諭知易科罰金之折算標準。
四、公訴意旨另以：被告基於幫助不詳姓名男子詐騙金錢之犯意，於九十一年四、五
    月間，交付其在新竹縣新豐山崎郵局所開立帳號000000－0號存款帳戶之
    存摺與該名不詳姓名男子，並取得出賣帳戶之代價三千元；因認被告此部分亦涉
    有刑法第三百三十九條第一項之幫助犯罪嫌云云。公訴意旨認被告涉有此部分之
    幫助詐欺犯行，無非以被告另有坦承曾出售前述自己郵局存簿儲金帳戶之存摺、
    提款卡，為其主要之論據。惟訊之被告則堅絕否認有此部分幫助詐欺行，辯稱：
    伊雖有於前開時間，出售伊在新竹縣新豐山崎郵局之帳戶與不詳成年男子，並取
    得三千元之代價，然嗣後因擔心該帳戶遭非法使用，已隨即於九十一年七月十五
    日至郵局辦理終止等語。按犯罪事實應依證據認定之，無證據不得推定其犯罪事
    實，刑事訴訟法第一百五十四條定有明文。又刑法上之幫助犯，以正犯已經犯罪
    為構成要件，故幫助犯無獨立性，如無他人犯罪行為之存在，幫助犯即無由成立
    ，最高法院六十年臺上字第二一五九號亦著有判例。經查，被告雖曾於九十一年
    四、五月間將其所開立之前開郵局帳戶，以三千元之代價出售與姓名、年籍不詳
    之成年男子；然該帳戶已於九十一年七月十五日辦理終止，此有該帳戶之基本開
    戶資料及歷史交易明細查詢查在卷可稽。次查，依卷內已有之相關資料，並無從
    證明被告自出售該帳戶存摺、提款卡，以迄終止該帳戶之期間內，有為該不詳姓
    名、年籍之成年男子為如何之幫助詐欺行為；本件被害人乙○○遭詐欺盜領款項
    之部分，亦無匯入被告前述帳戶之任何資料。此外，復查無其他積極證據，足資
    證明被告確有公訴人所指之前開幫助詐欺犯行，此部分被告之幫助犯罪尚屬不能
    證明。惟因公訴意旨認此部分與前揭論罪科刑之幫助詐欺罪間，有連續犯之裁判
    上一罪關係，故毋庸另為無罪之諭知，附此敘明。
據上論斷，應依刑事訴訟法第三百六十九條第一項前段、第三百六十四條、第二百九
十九條第一項前段，刑法第三十條、第三百三十九條第一項、第四十一條第一項前段
，罰金罰鍰提高標準條例第一條前段、第二條，判決如主文。
本案經檢察官田炳麟到庭執行職務。
中      華      民      國    九十二    年      四      月    二十四    日
                              臺灣高等法院刑事第十二庭
                                  審判長法  官   劉  景  星
                                        法  官   陳  志  洋
                                        法  官   陳  博  志
右正本證明與原本無異。
不得上訴。
                                        書記官   陳  嘉  文
中      華      民      國    九十二    年      四      月    二十五    日
附錄：本案論罪科刑法條全文
刑法第三百三十九條第一項：
意圖為自己或第三人不法之所有，以詐術使人將本人或第三人之物交付者，處五年以
下有期徒刑、拘役或科或併科一千元以下罰金。


司法院資訊處製作；財團法人民間司法改革基金會備份。
